臺灣板橋地方法院刑事判決　　　　　　　99年度易字第2492號
公　訴　人　臺灣板橋地方法院檢察署檢察官
被　　　告　王進富
上列被告因侵占案件，經檢察官提起公訴（99年度偵字第1233號
），本院判決如下：
    主  文
王進富意圖為自己不法之所有，而侵占自己持有他人之物，處有
期徒刑伍月，如易科罰金，以新臺幣壹仟元折算壹日。
    事  實
一、王進富意圖為自己不法之所有，於民國96年11月23日下午6
    時至翌日下午3 時間之某時許，將廖木坤所有，寄放於其所
    承租位於臺北縣新莊市（現改制為新北市新莊區○○○路61
    4 巷2 弄5 號工廠內之CNC 電腦銑床、鉅床、工作桌各1 台
    、放電加工機1 組及其他周邊設備等機具（共價值新台幣1,
    624,714 元），全數搬離該處，以變易持有為所有之意思，
    將上開機具予以侵占入己。嗣於96年11月24日下午3 時許，
    廖木坤至上址查看，發現上開機具已被搬離一空，經報警處
    理後，始查悉上情。
二、案經廖木坤訴由臺北縣政府（現改制為新北市政府）警察局
    新莊分局報告臺灣板橋地方法院檢察署檢察官偵查起訴。
    理  由
一、按被告以外之人於審判外之陳述，雖不符合同法第159 條之
    1 至第159 條之4 之規定，但經當事人於審判程序同意作為
    證據，法院審酌該言詞陳述或書面陳述作成時之情況，認為
    適當者，亦得為證據。當事人、代理人或辯護人於法院調查
    證據時，知有第159 條第1 項不得為證據之情形，而未於言
    詞辯論終結前聲明異議者，視為有前項之同意，刑事訴訟法
    第159 條第1 項及第159 條之5 分別定有明文。查本判決下
    列所引用之各該被告以外之人於審判外之陳述，雖屬傳聞證
    據，惟檢察官、被告於本院準備程序及審判期日中均表示無
    意見而不予爭執，且迄至言詞辯論終結前亦未再聲明異議，
    本院審酌上開證據資料製作時之情況，尚無違法不當之瑕疵
    ，亦認為以之作為證據應屬適當，依刑事訴訟法第159 條之
    5 規定，認前揭證據資料均有證據能力，合先敘明。
二、訊據被告王進富固坦承其曾受告訴人廖木坤委託，將告訴人
    所有之上開機具放置於其所承租位於臺北縣新莊市○○路61
    4 巷2 弄5 號工廠之事實，惟矢口否認有何侵占犯行，辯稱
    ：因為伊曾向案外人傅煥南借錢，傅煥南委託討債公司的人
    來搬機器，當時伊被限制在車上，伊有跟討債公司的人說上
    開機器不是伊的，但他們還是把機器搬走了，伊並無侵占犯
    行云云。
三、經查：
  (一)告訴人廖木坤將其所有之CNC 電腦銑床、鉅床、工作桌各1
    台、放電加工機1 組及其他周邊設備等機具寄放在被告所承
    租之上開工廠內，嗣於96年11月24日下午3 時許，告訴人至
    上址查看，發現上開機具已被搬離一空等情，業據證人即告
    訴人廖木坤於警詢及偵查中證述明確，並為被告所不爭執，
    此部分事實應堪認定。
  (二)被告雖以前揭情詞置辯，惟查，證人即被告之債權人傅煥南
    於偵查及本院審理時均具結證稱：伊委託前鋒公司去向被告
    收款，但伊沒有把被告工廠內的機器搬走，前鋒公司也沒有
    有跟伊回報收款的結果，伊沒有拿到任何款項，對於被告所
    提出影片畫面中的人，伊沒有印象，也不清楚是不是前鋒公
    司的人等語（見99年度偵緝字第1233號卷第37、38頁、本院
    卷第55、56頁）。另經本院當庭勘驗被告所提出之光碟錄影
    內容結果為：「畫面開始時，共有7 名身穿深色上衣和深
    色長褲之男子陸續自畫面右下方出現，朝畫面左方之房屋走
    去，並均陸續進入該房屋內隨即消失於畫面。1 名身穿深
    色上衣背後印有「大胖起重」字樣之男子，駕駛1 台堆高機
    自畫面右下方出現，後方並緊跟著1 名理平頭、戴眼鏡、身
    穿深色背心和深色長褲之男子（下稱平頭背心男）及4 名身
    穿深色上衣及深色長褲之男子，其中平頭背心男並面朝畫面
    下方與人對話，其餘4 名男子則動手移動停放於畫面右方之
    3 輛機車，並隨即進入該房屋內，消失於畫面。1 名頭戴
    半罩式安全帽之女子自畫面左下方出現，並牽走1 輛機車，
    此時，平頭背心男再度自畫面左方即該房屋內走出來而出現
    於畫面中，另有2 名身穿深色上衣和深色長褲之男子緊接自
    該房屋內走出來，3 人交談後，其中身穿「大胖起重」字樣
    上衣之男子又再度走入該房屋內，而另1 名身穿深色上衣和
    深色長褲之男子亦自該房屋內走出與平頭背心男交談，另畫
    面下方則有上開頭戴半罩式安全帽之女子與1 名身穿灰色上
    衣之男子背對畫面，面朝平頭背心男。上開身穿「大胖起
    重」字樣上衣之男子再度自畫面左方出現，並坐上堆高機之
    駕駛座，隨即倒車將該堆高機緊靠路邊停放在畫面右上方，
    停妥後該名男子再度進入該房屋內，畫面則顯示為人車淨空
    。2 輛車身印有「億成鋁門窗」之自小貨車（其中1 輛車
    號為「8331-GU 」、另1 輛車號則為「U4-6810 」），自畫
    面右下方以倒車方式出現，並停放在該房屋之門口。1 名
    身穿深色上衣、灰色長褲之男子背對鏡頭，自畫面左下方出
    現，並朝上開車號U4-6810 之自小貨車走去，此時車號
    8331-GU 之自小貨車已停妥於畫面右上方之路邊，該車駕駛
    並下車與該名身穿深色上衣、灰色長褲之男子交談，而車號
    U4-6810 之自小貨車則再度倒車朝畫面上方而去，並隨即消
    失於畫面。2 名身穿深色上衣、深色長褲之男子自該房屋
    內走出後並朝上開身穿深色上衣、灰色長褲之男子走去。畫
    面隨即結束。」，有本院100 年1 月31日之勘驗筆錄在卷足
    參（見本院卷第37、38頁），是以該錄影帶畫面僅顯示多名
    男子陸續進出畫面左方之房屋，其中身穿「大胖起重」字樣
    上衣之男子坐上堆高機之駕駛座，旋即倒車將該堆高機緊靠
    路邊停放在畫面右上方，整個過程未見任何搬運屋內機具之
    情形，足徵被告辯稱上開機具是被討債公司的人搬走云云，
    並無任何積極證據以實其說，被告空言否認犯行，自無可採
    。
  (三)再者，果如被告所辯，上開機具係遭討債公司的人搬走云云
    ，衡諸常情，對於自己持有他人之物遭不詳之人強行搬走，
    理應立即報警處理及備案，以利警方追查犯人查明真相，藉
    以釐清自身之責任，而被告卻捨此不為，其反應顯與常理有
    違，是被告上開所辯，無非臨訟卸責之詞，委無可採。本案
    上開機具均係在被告管領下，嗣後無端流向不明，且被告對
    於上開機具之去向，亦未能為合理之說明，仍足以超越合理
    懷疑，認定上開機具係被告易持有為所有而侵占入己。
  (四)綜上所述，被告上開所辯無非事後飾卸之詞，均不足採信。
    本案事證明確，被告犯行洵堪認定，應依法論科。
四、核被告所為，係犯刑法第335 條第1 項之侵占罪。爰審酌被
    告品行、智識程度、生活狀況，犯罪之動機、目的、手段方
    式、告訴人所受損害程度，及被告犯後仍飾詞否認犯行，復
    未能與告訴人達成和解，犯後態度難謂良好等一切情狀，量
    處如主文所示之刑，以資懲儆。
據上論斷，應依刑事訴訟法第299 條第1 項前段，刑法第335 條
第1 項、第41條第1 項前段，刑法施行法第1 條之1 ，判決如主
文。
本案經檢察官張慶林到庭執行職務。
中    華    民    國    100  年    5    月    17    日
                  刑事第十一庭  審判長法  官  李君豪
                                      法  官  何燕蓉
                                      法  官  錢衍蓁
上列正本證明與原本無異。
如不服本判決，應於判決送達後10日內敘明上訴理由，向本院提
出上訴狀 (應附繕本) ，上訴於臺灣高等法院。其未敘述上訴理
由者，應於上訴期間屆滿後20日內向本院補提理由書「切勿逕送
上級法院」。
                                      書記官  劉靜慧
中    華    民    國   100    年    5     月    17    日
附錄本案論罪科刑法條全文：
中華民國刑法第335條
意圖為自己或第三人不法之所有，而侵占自己持有他人之物者，
處5 年以下有期徒刑、拘役或科或併科1 千元以下罰金。
前項之未遂犯罰之。